【裁判字號】    98,聲判,59
【裁判日期】    981030
【裁判案由】    聲請交付審判
【裁判全文】
臺灣士林地方法院刑事裁定      九十八年度聲判字第五十九號
聲  請  人  丁○○
代  理  人  林明正律師
被      告  丙○○
            甲○○
            乙○○
上列聲請人即告訴人因被告等傷害案件，不服臺灣高等法院檢察
署檢察長中華民國九十八年九月十六日以九十八年度上聲議字第
五七八二號駁回再議之處分（原不起訴處分案號：臺灣士林地方
法院檢察署九十八年度偵字第一一三一二號），聲請交付審判，
本院裁定如下：
    主  文
聲請駁回。
    理  由
一、按告訴人不服上級法院檢察署檢察長或檢察總長認再議為無
    理由而駁回之處分者，得於接受處分書後十日內委任律師提
    出理由狀，向該管第一審法院聲請交付審判；法院認交付審
    判之聲請不合法或無理由者，應駁回之，刑事訴訟法第二百
    五十八條之一、第二百五十八條之三第二項前段，分別定有
    明文。次按民國九十一年一月十七日三讀通過，同年二月八
    日公布之刑事訴訟法第二百五十八條之一係參考德國刑事訴
    訟法第一百七十二條第二項之規定及日本刑事訴訟法第二百
    六十二條準起訴之規定，增訂「聲請法院交付審判制度」，
    告訴人於不服上級檢察署之駁回處分者，得向法院聲請交付
    審判；其目的係為對於檢察官起訴裁量之制衡，除貫徹檢察
    機關內部檢察一體之原則所含有之內部監督機制外，另宜有
    檢察機關以外之監督機制，由法院保有最終審查權而介入審
    查，提供告訴人多一層救濟途徑（刑事訴訟法第二百五十八
    條之一立法理由參照），以促使檢察官對於不起訴處分為最
    慎重之篩選，審慎運用其不起訴裁量權；從而，本條之適用
    一方面係強制告訴人先循檢察機關內部之監督機制救濟無效
    果後，始由法院為之，另方面亦促使檢察機關內部省視其不
    起訴處分是否妥當，法院有最終審查權；故交付審判之制度
    雖賦予法院於告訴人交付審判之聲請裁定准否前，可依同法
    第二百五十八條之三第三項規定為「必要之調查」，然法院
    於審查交付審判之聲請有無理由時，應以審酌告訴人所指摘
    不利被告之事證未經檢察機關詳為調查或斟酌，或不起訴處
    分書所載理由違背經驗法則、論理法則及證據法則為限，方
    符本條係為制衡檢察官起訴裁量權之立法意旨。
二、聲請人即告訴人丁○○以被告丙○○、甲○○、乙○○涉有
    共同傷害及教唆傷害罪嫌而提出告訴，案經臺灣士林地方法
    院檢察署檢察官偵查後，認無積極證據足認被告三人與告訴
    人指訴毆打其之黑衣男子有犯意聯絡、行為分擔或教唆傷害
    之意，應認被告三人犯罪嫌疑不足，而於九十八年八月十二
    日以九十八年度偵字第一一三一二號為不起訴處分，告訴人
    收受上揭不起訴處分書，於法定期間內具狀聲請再議，案經
    臺灣高等法院檢察署檢察長認再議無理由，而於九十八年九
    月十六日以九十八年度上聲議字第五七八二號處分書駁回聲
    請，告訴人於接受前開處分書後十日內之九十八年十月二日
    ，委任林明正律師提出聲請交付審判理由狀，向本院聲請交
    付審判，經本院審核告訴人之程序要件，符合刑事訴訟法第
    二百五十八條之一第一項之規定，此有刑事委任狀及聲請交
    付審判理由狀附於本院卷可參，復經本院依職權調閱臺灣士
    林地方法院檢察署九十八年度偵字第一一三一二號偵查卷全
    卷、臺灣高等法院檢察署九十八年度上聲議字第五七八二號
    卷宗核閱無誤，是本件聲請程序係屬適法，合先敘明。
三、聲請交付審判意旨略以：
  (一)告訴人為臺北縣汐止市○○○段三○二巷二號福恩廟管理委
    員會主任委員，被告甲○○、乙○○為一般委員，被告丙○○為常務監察人，平日因廟務事宜，被告三人與告訴人時有
    爭執，爭執事項有：
    1.被告丙○○質疑九十七年十一月一日臨時委員會決議之事
      項，主任委員即告訴人是否有實施。
    2.被告乙○○於九十八年二月十四日利用進香機會，將信徒
      捐贈之香油錢未入帳即任意分配給參與進香之信徒。
    3.被告甲○○多次欲罷免主任委員即告訴人，逼迫交出印信
      、存款簿，未能得逞，積怨日深。
  (二)被告三人利用九十八年四月十一日下午七時二十分許，在上
    址召開九十八年度第一次廟務會議之機會，事前謀議，教唆
    六名不詳姓名人士到會場圍事，先由被告丙○○之子高深淵
    在會場外與該六名人士交談後，與該六名人士進入會場，被
    告三人與告訴人於會議中因議事意見相左，發生爭執，被告
    等人即拍桌並以眼神示意，該六名不詳姓名人士其中二人即
    持椅子砸告訴人，另二人衝向前掌摑告訴人臉部，此有現場
    光碟為證，致告訴人受有左肩挫傷、嘴巴裂傷、右臉挫傷，
    亦有診斷証明書為憑，證人高淵深偵查時亦證稱：「伊有看
    到告訴人所指黑道人士」，證人黃旺證述：「伊等事發時，
    有看到年輕人丟椅子到前面，並看到告訴人臉紅紅的」，告
    訴人於偵查中並聲請原檢察官傳訊當時正在現場拜拜，目睹
    整個紛擾傷害過程，立場公正客觀之香客許舜舉作證，但原
    檢察官並未傳訊，並於再議理由以「告訴人未提出聲請，況
    縱認該名證人有目睹聲請人遭毆打之情形，亦無法認定被告
    三人教唆所為，是認為未予傳喚，當無違誤」，告訴人不服
    ，並聲請鈞院鑒核時，能傳訊證人許舜舉，當可明瞭整個傷
    害之事實。
  (三)高淵深係被告丙○○之子，會議當時，被告等人陳述高淵深
    係負責倒茶水工作，實非如此，廟務會議，一般外人均不得
    在場參與開會，告訴人身為主任委員，也從未委由高淵深在
    會場倒茶水，其倒茶水之說，純係掩飾犯罪，卸責之詞，事
    實上，高淵深係為其父與被告甲○○、乙○○，串連六名不
    詳姓名人士並幫助教唆傷害告訴人之人，當日開會時，其先
    於會場外與該六名不詳人士交談後，於會議議題爭論不下時
    ，適時帶入會場內，高淵深走在前面，其餘走在後，視被告
    三人之眼神、拍桌為使用暴力之暗號，此可由現場錄影光碟
    印證，原檢察官勘驗光碟認知有誤，並請鈞院能再次重新勘
    驗光碟。
  (四)綜上，被告丙○○、甲○○、乙○○所為，顯係犯刑法共同
    傷害或教唆傷害罪，渠等犯行明確，原檢察官竟為不起訴處
    分，爰聲請交付審判云云。
四、本院查：
  (一)按犯罪事實應依證據認定之，無證據不得認定犯罪事實，刑
    事訴訟法第一百五十四條第二項定有明文。此所謂認定犯罪
    事實之證據，無論其為直接或間接證據，均須達於通常一般
    人均不致有所懷疑，而得確信其為真實之程度，始得據為有
    罪之認定，若其關於被告是否犯罪之證明未能達此程度，而
    有合理性懷疑之存在，致使無法形成有罪之確信，根據「罪
    證有疑、利於被告」之證據法則，即不得遽為不利被告之認
    定（最高法院二十九年上字第三一○五號、四十年臺上字第
    八六號、七十六年臺上字第四九八六號判例參照）。次按告
    訴人之告訴，係以使被告受刑事追訴為目的，其指訴是否與
    事實相符，仍應調查其他證據，以資審認，必被害人所述被
    害情形，無瑕疵可擊，且就其他方面調查，又與事實相符，
    始足據為有罪判決之基礎（最高法院八十一年度臺上第三五
    三九號判決參照）。
  (二)告訴人指訴被告三人平日因廟務工作與其不合，積怨已深，
    被告三人於九十八年四月十一日下午七時二十分許，於福恩
    廟召開九十八年度第一次廟務會議時，邀集不詳姓名人士六
    人，於與告訴人意見不合時，以拍桌及眼神示意方式，教唆
    指使該六人共同向告訴人砸椅、摑臉致造成告訴人受有左肩
    挫傷、嘴巴裂傷，右臉挫傷等傷害，固提出錄影光碟、驗傷
    診斷書及所受傷勢照片等為證。
  (三)訊據被告甲○○、丙○○、乙○○雖坦認於上揭時地出席廟
    務會議，惟堅詞否認有何共同傷害或教唆傷害犯行，辯稱：
    伊等不認識告訴人所指六名不詳姓名人士，亦未以拍桌及眼
    神示意渠等毆打告訴人成傷等語。
  (四)經查，證人即汐止市福恩廟管理委員黃金定、黃朝宗、劉和
    興於偵查中證稱：「（當時有無看到丁○○被打？）黃金定
    ：我看到有年輕人丟椅子到前面，我坐在我的位子上有看到
    椅子砸往桌子的方向，我有看到丁○○臉紅紅的，但是不是
    被打的我不知道。黃朝宗：沒有，我是看到有年輕人丟椅子
    到前面，沒有砸到丁○○，因為當時開會很大聲，才有人丟
    椅子，我不認識丟椅子的人，也不知道是誰叫的。劉和興：
    我有看到三、四位不認識的年輕人向丁○○丟椅子，可能有
    丟到丁○○，年輕人哪來的我不瞭解，之前我沒見過那些年
    輕人。（當時被告甲○○、丙○○、乙○○及高淵深有無在
    場？），均答：有。（當時有無看到被告甲○○、丙○○、
    乙○○或高淵深指揮黑衣人毆打丁○○？）均答：沒有。」
    等語（見九十八年度偵字第一八○七號偵查卷第七十二頁）
    ，證人高淵深於偵查中亦證稱：「（九十八年四月十一日晚
    上七點二十分在汐止市福恩廟，你是否如告訴人所說，有與
    六個黑道人士在廟前交談之後，你跟六個黑道人士一起進入
    廟內？）沒有。（你當天在現場？）我有在現場。（你有看
    到告訴人所指的六個黑道人士？）我有看到，但我沒有跟他
    們交談，我不認識，我也沒有請他們進廟內。」等語（見同
    上偵查卷第九十四頁至第九十五頁），核與臺灣士林地方法
    院檢察署檢察事務官勘驗告訴人所提出之現場錄影光碟結果
    ：1.現場係福恩廟管理委員會開會畫面；2.現場見高淵深為
    委員倒茶水；3.開會過程有發生爭執；4.未拍攝到高淵深與
    姓名年籍不詳黑衣男子交談之畫面等情相符（見同上偵查卷
    第六十五頁），並有錄影畫面翻拍照片在卷可稽（見同上偵
    查卷第五十四頁至第五十九頁），告訴人於偵查中復自承：
    「（九十八年四月十一日晚上七點二十分在汐止市福恩廟的
    會議室內，被告丙○○、乙○○、甲○○三人與黑道六人有
    無用言語交談？）沒有。（你有何證據可證明說是被告丙○○、乙○○、甲○○三人指使黑道六人打你？）他們要罷免
    我的職務，丙○○去臺北縣政府投訴說我不合法，所以我懷
    疑是他們三人找黑道毆打我。（庭呈臺北縣政府函文、申覆
    書、公告）」等語（見同上偵查卷第四十四頁），足見案發
    當時不明黑衣男子縱有向告訴人擲椅等行為，然在場之證人
    黃金定、黃朝宗、劉和興均未目擊，現場錄影畫面亦未拍攝
    到被告三人或證人高淵深有何以眼神及拍桌方式示意在場之
    數名黑衣人士毆打告訴人成傷之情事，自難徒憑告訴人之主
    觀臆測及片面指訴，遽以共同傷害或教唆傷害罪相繩。
  (五)原偵查機關所為調查程序已臻翔實，縱未傳喚當時在場之香
    客許舜舉到庭作證，亦不影響原處分認定之結果，本院亦認
    無再予調查之必要，併此敘明。
  (六)綜上所述，被告三人辯解，應非子虛，告訴人所指被告三人
    涉犯傷害或教唆傷害罪嫌，並無積極證據可資證明，而原不
    起訴處分書及聲請再議處分書既已詳予調查偵查卷內所存證
    據，並敘明所憑證據及判斷理由，且原處分所載證據取捨及
    事實認定之理由，亦無違背經驗法則、論理法則及證據法則
    之情事，是臺灣士林地方法院檢察署檢察官及臺灣高等法院
    檢察署檢察長以被告三人犯罪嫌疑不足，予以不起訴處分及
    駁回再議之聲請，對照卷內資料，於法並無違誤。本件聲請
    交付審判意旨仍執前詞，對於原處分加以指摘求予審判，非
    有理由，應予駁回。
五、依刑事訴訟法第二百五十八條之三第二項前段，裁定如主文
    。
中    華    民    國  九十八  年    十    月   三十   日
                          臺灣士林地方法院刑事第八庭
                              審判長法  官  黃雅君
                                    法  官  陳俞婷
                                    法  官  孫萍萍
以上正本證明與原本無異。
本裁定不得抗告。
中    華    民    國  九十八  年    十    月   三十   日
                                    書記官  陳紀元


司法院資訊處製作；財團法人民間司法改革基金會備份。
